【裁判字號】    98,訴,2150
【裁判日期】    990316
【裁判案由】    確認董事委任關係不存在等
【裁判全文】
臺灣板橋地方法院民事裁定              98年度訴字第2150號
聲  請  人  甲○○
相  對  人  成碁工業股份有限公司
特別代理人  丙○○
上列聲請人因與相對人間確認董事委任關係不存在等事件（本院
98年度訴字第2150號），聲請為相對人選任特別代理人，本院裁
定如下：
    主  文
選任丙○○（民國○○○年○月○○○日生，身分證統一編號：
Ｚ000000000，住澎湖縣馬公市○○里○○鄰○○路168巷47號6樓
）於本院98年度訴字第2150號聲請人對相對人間確認董事委任關
係不存在等事件，為被告成碁工業股份有限公司之特別代理人。
    理  由
一、按對於無訴訟能力人為訴訟行為，因其無法定代理人，或其
    法定代理人不能行代理權，恐致久延而受損害者，得聲請受
    訴法院之審判長選任特別代理人，民事訴訟法第51條第1 項
    定有明文。次按，公司與董事間訴訟，除法律另有規定外，
    由監察人代表公司，公司法第213 條前段亦著有明文。是以
    ，股份有限公司如無監察人或已無法召開股東會，則利害關
    係人自得依首揭規定，聲請受訴法院之審判長為之選任特別
    代理人。又當事人僅得向法院為對造應選任特別代理人之聲
    請，而選任何人，則屬審判長之職權，聲請人不得自行指定
    （最高法院原18年上字2894號判例及92年度第5 次民事庭會
    議決議意旨）。
二、本件聲請意旨略以：聲請人為相對人成碁工業股份有限公司
    （下稱成碁公司）登記之董事，則兩造間確認董事委任關係
    不存在等事件之訴訟，依公司法第213 條之規定，應由監察
    人代表公司，惟相對人之監察人即訴外人乙○○業已死亡，
    目前並無監察人可代表公司應訴，亦無從經股東會另選代表
    公司為訴訟之人，爰依法請求選任該公司之前董事張德水為
    特別代理人等語。
三、經查，聲請人上開主張，業據其提出成碁公司之公司變更登
    記事項卡、乙○○之繼承系統表及其繼承人之戶籍謄本等件
    為證，是聲請人聲請選任成碁公司之特別代理人，核與首揭
    法條規定相合。至聲請人請求選任成碁公司之前董事張德水
    為該公司之特別代理人，依上開公司法第213 條前段之規定
    及說明，於法自有未恰。又查，監察人乙○○之繼承人，除
    聲請人甲○○外，尚有郭錦雀、唐仁政、唐淑芳及丙○○，
    本院審酌郭錦雀民國○○年○月○○日生，現年為78歲；唐仁政
    則係成碁公司之董事長；又唐淑芳現於國內並未設有戶籍；
    認由丙○○擔任成碁公司之特別代理人，應較其他繼承人更
    能保障成碁公司之權益，應屬適當。
四、爰依民事訴訟法第51條第1 項，裁定如主文。
中    華    民    國    99    年    3     月    16    日
                  民事第三庭    法  官  邱育佩
以上正本係照原本作成。
如對本裁定抗告須於裁定送達後10日內向本院提出抗告狀，並應
繳納抗告費新臺幣1,000 元整。
中    華    民    國    99    年    3     月    16    日
                                書記官  彭麗紅

司法院資訊處製作；財團法人民間司法改革基金會備份。
